最　高　行　政　法　院　判　決
　　　　　　　　　　　　　94年度判字第00462號
上　訴　人　太子飼料股份有限公司
代　表　人　乙○○
被 上訴 人　財政部臺灣省南區國稅局
代　表　人　甲○○
上列當事人間因營利事業所得稅事件，上訴人對於中華民國92年
10月28日高雄高等行政法院91年度訴字第1132號判決，提起上訴
。本院判決如下：
　　主  文
上訴駁回。
上訴審訴訟費用由上訴人負擔。
　　理  由
上訴人民國（下同）84年度營利事業所得稅結算申報，列報營業
成本新台幣（下同）191,570,212元，全年所得額1,216,383元，
原經被上訴人核定營業成本191,509,538元，全年所得額1,310,7
42元；又85年度營利事業所得稅結算申報，列報營業收入255,56
8,673元，營業成本224,605,863元，全年所得額虧損2,568,421
元，原由被上訴人核定營業收入260,568,673元，營業成本224,6
14,443元，全年所得額2,624,408元；另87年度營利事業所得稅
結算申報，列報營業成本102,353,888元，全年所得額443,347元
，原經被上訴人核定營業成本102,266,210元，全年所得額558,9
86元。嗣遭人檢舉後，經法務部調查局嘉義縣調查站（下稱嘉義
調查站）查獲，上訴人代表人亦書具承諾書承認其84年度、85年
度、87年度有漏報所得情事，被上訴人乃依查得資料重核其各年
度漏報所得額暨重核後應徵漏稅額及應科處罰鍰情形如下：（1
）84年度申報之全年所得額漏報6,710,414元，重核營業成本184
,799,124元，全年所得額8,021,156元，漏稅額1,677,604元，並
處所漏稅額0.8倍罰鍰1,342,000元（計至百元止）；（2）85年
度申報之全年所得額漏報11,120,591元，重核營業成本213,493,
852元，全年所得額13,744,899元（正確應為13,744,999元），
漏稅額2,780,147元，並處所漏稅額0.8倍罰鍰2,224,100元；（3
）87年度申報之全年所得額漏報3,127,387元，重核營業成本99,
138,823元，全年所得額3,686,373元，漏稅額781,847元，並處
所漏稅額0.8倍罰鍰625,400元。嗣上訴人對被上訴人上開三年度
之重核處分及裁罰處分均表不服，分別申經復查結果，84年度獲
追減全年所得額94,359元及維持罰鍰原處分；85年度獲追減全年
所得額5,192,729元及罰鍰521,700元；87年度獲追減全年所得額
115,639元及維持罰鍰原處分（以上三件復查申請，被上訴人以
同一文號復查決定分別為之）；上訴人仍表不服，提起訴願，遭
決定駁回；提起行政訴訟，經原審法院判決駁回。
上訴人主張：（一）84年之營利事業所得稅，上訴人係於規定期
間內繳納，且上訴人雖有要求進貨廠商開具金額與實際交易金額
一樣，但單價提高且數量減少之發票，但由於金額相同，故根本
不會有虛增成本之情事，自無從以此方式逃漏稅捐，並不該當稅
捐稽徵法第21條第1項第3款之構成要件。原審判決認定足以達到
逃漏稅捐之結果，並未明理由，不知依據為何。（二）原審判
決認定之事實係「上訴人購進漁粉時要求進貨商開立實際交易金
額不變但單價提高，數量減少之發票」及「以降低盈餘之逃漏稅
」，但此一認定顯乏依據。舉例言之，例如單價為10元，購入10
單位。交易金額為100元，要求進貨廠商將單價調為20元，購入5
單位，交易金額仍為100元。換言之，雖然單價成本有增加，但
總購入成本仍相同（因為降低交易量），故其成本費用並無改變
。依行為時所得稅法第24條第1項之規定以年度收入總額減除各
項成本費用、損失及稅抵後之純益，因成本費用完全相同，除非
收入總額有因單位成本調整而增加，否則應並不會有何差異。但
原審判決依此實際交易金額不變之事實未認定收入金額有何增加
卻認為足以產生降低盈餘之結果，不知依據為何，並未說明。（
三）原審判決以上訴人曾於嘉義調查站詢問時自陳「要求進貨廠
商開具金額與實際金額一樣，但單價提高、數量減少之發票」為
不利於上訴人之認定，但嘉義調查站亦曾約談過進貨廠商，但進
貨廠商即艦隆公司蔡士元稱：「艦隆公司與太子公司之交易，艦
隆公司是依實際交易單價、數量、總金額而開立發票，並無曾惠
玫、陳惠如所陳述之情形。我願意提供艦隆公司90年元月迄8月
間與太子公司交易之『客戶銷貨交易表』及90年6月18日交易之
磅單供貴站參考。」等語，可證實上訴人並無虛開發票（提高單
價減少數量）情事。另台灣豐壽公司張哲源謂：「台灣豐壽公司
與太子公司之交易，都是由我直接與負責人乙○○接洽，雙方就
魚粉單價及數量談妥後，台灣豐壽公司即依約交易，並依實開立
發票，並無曾惠玫、陳惠如所陳述之情形。我願意提供台灣豐壽
公司90年元月迄8月間與太子交易之客戶銷貨交易表及90年6月18
日交易之磅單供貴站參考。」及「其出售．．．所開立之發票號
碼為CR00000000號，而依照所提出之交易情形資料，台灣豐壽公
司因販售魚粉與太子公司所開立之統一發票軌號除前開CR000000
00號外，分別為．．．，貴單位得調取本人所指各月份統一發票
資料再比照本人所提供之前述台灣豐壽公司89年9月迄90年9月與
太子公司之交易情形，即得查明台灣豐壽公司有無提高每公斤魚
粉單價情事。」上開證人之證詞亦在調查站移送中之卷證資料，
足以證明上訴人並無提高單價之事實。另，嘉義調查站亦曾比對
艦隆公司及台灣豐壽二家公司進口報單亦未見有交易金額異常之
情事，對此有利之證據，原審判決並未採用，亦無明不予採用
之理由，綜上所陳，原審判決自有判決不適用法規及判決理由不
備與矛盾之違背法令，為此，請廢棄原審判決並撤銷訴願決定及
原處分等語。
被上訴人未提出上訴答辯狀，於原審則以：（一）本稅部分：上
訴人84年度營利事業所得稅結算申報，列報營業成本191,570,21
2元，全年所得額1,216,383元，經核定營業成本191,509,538元
，全年所得額1,310,742元，嗣遭嘉義調查站查獲上訴人該年度
全年所得額申報數與其董事會暨股東常會之損益表所載全年所得
額7,926,797元不符，上訴人代表人在嘉義調查站之調查筆錄中
說明其進貨金額要求廠商開立單價提高、數量減少之發票作為進
貨憑證，藉以提高單位成本，並承認其該年度申報之全年所得額
漏報6,710,414元，被上訴人遂據以重核營業成本184,799,124元
，全年所得額8,021,156元，並無不當。又嘉義調查站查獲上訴
人84年度購進魚粉時，要求銷貨廠商開具金額與實際交易金額一
樣但單價提高、數量減少之發票，藉虛增單位成本以降低盈餘，
上訴人以不正當方法逃漏稅捐，此有嘉義調查站調查筆錄及上訴
人90年8月1日出具之承諾書附卷可稽，上訴人代表人於作談話筆
錄前，嘉義調查站人員已提示其受詢問時之權利，上訴人並已選
任專業律師為辯護人。上訴人所稱調查筆錄及一切承諾係受調查
人員誤導乙節，併不足採。原核依所得稅法第24條第1項稅捐稽
徵法第21條等規定，認定核課期間為七年予以核定補稅，應無不
合。至85年度、87年度部分，均與84年度同。又87年度復查決定
所得額為3,570,734元，惟初查核定所得額為3,686,373元，並非
上訴人所主張之3,127,387元（87年漏報所得額），上訴人所謂
有違改制前行政法院62年判字第298號判例云云，容有誤解。（
二）罰鍰部分：上訴人漏報84年度、85年度、87年度全年所得額
，如前所述，違章事證足堪認定，被上訴人乃按各該年度漏稅額
科處漏稅額0.8倍罰鍰分別為1,342,000元，1,702,400元，625,4
00元，依所得稅法第110條第1項規定，並無違誤等語，資為抗辯
。
原審斟酌全辯論意旨及調查證據之結果，以：（一）上訴人84年
度、85年度及87年度購進魚粉時，即要求進貨廠商開具金額與實
際交易金額一樣但單價提高且數量減少之發票，藉虛增單位成本
以降低盈餘之方式逃漏稅捐等情，業經嘉義調查站查證屬實，且
有前揭案外人曾惠玫即上訴人公司會計於嘉義調查站90年8月1日
及同年8月10日之調查筆錄及上訴人代表人90年8月1日所立具之
承諾書可稽，上訴人雖主張該承諾書之作成乃受調查員誤導云云
，惟上訴人於接受約談時，即經嘉義調查站人員告知受詢問時之
權利，上訴人亦已委任律師在場，均有該次筆錄足佐；且上訴人
亦未能就調查人員如何誤導或有以其他不正方法舉證以實其說，
或提供資料以供本院調查，是上訴人有以不正當方式逃漏稅捐之
違章事實，應可認定，揆諸稅捐稽徵法第21條第1項第3款、第2
項法條認定，核課期間應為七年，上訴人主張被上訴人就上訴人
84年度營利事業所得稅所為本件處分已逾核課期間，尚不足採。
（二）上訴人雖又主張被上訴人所依據之上訴人董事會及股東會
之損益表未經有關人員核章，亦未提經公司監察人審核、股東會
承認等程序，因此該損益表根本無做為證據之能力云云。惟查，
上訴人84年度、85年度及87年度營業情形，依前開嘉義調查站所
查扣「太子飼料股份有限公司董事暨股東常會議程等資料」中所
附之損益表、銷售統計表、資產負債表等，均經該公司董事會暨
股東常會決議通過，有上訴人代表人乙○○及出席股東郭聰榮等
人簽名之各該紀錄文件可佐；再案外人即上訴人公司會計人員曾
惠玫於90年8月1日在嘉義調查站調查時稱：「本人於81年9月至
88年10月間在太子飼料公司任會計時，公司即有製作兩套會計帳
，一套是由公司製作會計帳後交由嘉義市葉成茂會計師事務所簽
證之會計帳（外帳），該份會計帳是作申報營業稅及營利事業所
得稅；另本公司由本人所編製之會計帳（內帳），該份會計帳之
資料係供董事長兼總經理乙○○、副總經理郭聰榮及公司股東瞭
解公司實際營運狀況，．．．」「貴站所查扣之扣押物『太子飼
料股份有限公司董事暨股東常會議程等資料』是公司董事長兼總
經理乙○○個人所留存保管，．．．」等語，以案外人曾惠玫係
上訴人公司會計，對於上訴人公司如何處理會計帳務等情形，自
知之甚詳，其於嘉義調查站所為之陳述，自可認為真實，益見前
揭文件並非草稿，而係上訴人各該年度之真實營業情況，且經上
訴人監察人及股東會開會審認，被上訴人以該文書之真正，認上
訴人有上開違章情事，自無不合。至案外人即艦隆公司負責人蔡
士仁、台灣豐壽公司研發部經理張哲源於嘉義調查站所為之供述
，均係與其公司本身營業有關，且所提資料，亦均係其公司內部
私文書，與上訴人前揭被查扣資料不相符，自不得採為對上訴人
有利之證據資料，是上訴人此之主張，亦不可採。（三）上訴人
再主張嘉義調查站之統計表並未扣除公司之呆帳及相關費用，亦
不合理云云；然查，上訴人所提台灣台南、雲林、嘉義、花蓮地
方法院所核發支付命令、民事裁定、債權憑證等均係88年至90年
間所核發，依營利事業所得稅查核準則第94條規定，亦僅得於呆
帳發生當年度沖抵備抵呆帳而已，尚與前開各年度漏報所得額無
關，是上訴人此之主張，亦不可採。（四）雖上訴人於本件行政
訴訟中提供上開三年度帳證供被上訴人查帳，然上訴人於被嘉義
調查站查扣之前開會議紀錄等相關內帳資料，均經股東及監察人
簽名，屬公司內帳，且有上訴人代表人之承諾書在卷可稽，其正
確性已足採據，至上訴人另提供被上訴人查核之公司帳證資料，
係屬公司外帳，可信度自較內帳為低，是被上訴人對上訴人所提
帳證資料認無審核必要，並無不合，因將原決定及原處分均予維
持，駁回上訴人之訴。
本院查：按「營利事業所得之計算，以其本年度收入總額減除各
項成本費用、損失及稅捐後之純益額為所得額。」、「納稅義務
人已依本法規定辦理結算申報，但對依本法規定應申報課稅之所
得額有漏報或短報情事者，處以所漏稅額兩倍以下之罰鍰。」為
所得稅法第24條第1項、第110條第1項所明定。次按「稅捐之核
課期間，依左列規定：一、依法應由納稅義務人申報繳納之稅捐
，已在規定期間內申報，且無故意以詐欺或其他不正當方法逃漏
稅捐者，其核課期間為五年。．．．三、未於規定期間內申報，
或故意以詐欺或其他不正當方法逃漏稅捐者，其核課期間為七年
。在前項核課期間內，經另發現應徵之稅捐者，仍應依法補徵或
並予處罰；在核課期間內未經發現者，以後不得再補稅處罰。」
稅捐稽徵法第21條定有明文。上訴人84年度、85年度及87年度購
進魚粉時，要求進貨廠商開具金額與實際交易金額一樣但單價提
高且數量減少之發票，藉虛增單位成本以降低盈餘之方式逃漏稅
捐等情，業經證人即上訴人公司會計曾惠玫於90年8月1日及同年
8月10日在法務部調查局嘉義調查站證述明確，並有上訴人代表
人90年8月1日所出具之承諾書附於原處分卷可稽，原審判決因之
認定上訴人有本件違規而漏稅事實，即無不合。又原審判決就上
訴人在原審之主張暨進貨廠商即證人蔡士元、張哲源之證詞如何
不足採等事項均已詳為論斷。本件原處分所為核定補徵上訴人84
年度、85年度、87年度營利事業所得稅及罰鍰處分，均無違誤，
原審判決維持原處分及訴願決定，而駁回上訴人在原審之訴，其
所適用之法規與上開所得稅法及稅捐稽徵法規定並無違背，核無
上訴人所指有判決不適用法規及理由不備與矛盾之違背法令情形
；至證據之取捨與當事人所希冀者不同，致其事實之認定亦異於
該當事人之主張者，亦不得謂為原審判決有違背法令之情形。上
訴論旨，無非上訴人持其主觀法律見解之歧異，對原審取捨證據
、認定事實職權之行使，妄加指摘，核無足取，其上訴難謂有理
由，應予駁回。
據上論結，本件上訴為無理由，爰依行政訴訟法第255條第1項、
第98條第3項前段，判決如主文。
中    華    民    國    94    年    3      月    31    日
                  第五庭審判長法  官　趙　永　康
                              法  官　鄭　淑　貞
                              法  官　黃　淑　玲
                              法  官　侯　東　昇
                              法  官　林  文  舟
以  上  正  本  證  明  與  原  本  無  異
中    華    民    國    94    年    4    月    4      日
　　　　　　　　　　　　　　　書記官　莊　俊　亨
